【裁判字號】    90,易,1161
【裁判日期】    901231
【裁判案由】    傷害
【裁判全文】
臺灣屏東地方法院刑事判決                          九十年度易字第一一六一號
    公  訴  人  臺灣屏東地方法院檢察署檢察官
    被      告  乙○○
                丙○○
                丁○○
右列被告因傷害案件，經檢察官提起公訴（九十年度偵續字第一七號），本院判決如
左：
    主  文
乙○○傷害人之身體，處有期徒刑參月，如易科罰金，以佰元折算壹日。
丙○○、丁○○均無罪。
    事  實
一、乙○○與甲○○為兄弟關係，因家產糾紛導致雙方反目成仇，甲○○於民國八十
    八年十月九日上午十一時許，坐在屏東縣鹽埔鄉○○路二十號與二十二號前，乙○○認甲○○此舉會影響顧客上門買藥，雙方因而發生爭執，乙○○竟基於傷害
    人身體之犯意，持椅子毆打甲○○，致甲○○受有頭部外傷腦震盪一二Ⅹ０．五
    Ⅹ一公分裂傷、左胸八公分及一０公分淺裂傷、左手肘挫傷瘀腫等傷害。
二、案經甲○○訴台灣屏東地方法院檢察署檢察官偵查起訴。
    理  由
壹、有罪部分：
一、訊據被告乙○○矢口否認有傷害犯行，辯稱：我當時在做生意，並未與告訴人發
    生爭執，是我們要吃飯時，告訴人拿一支鐵棒進店裡要打我們，他沒有打到，就
    騎車子離開，沒二分鐘，警察就來了等語。
二、經查：被告乙○○於上開時地持椅子毆打告訴人乙○○成傷之事實，業據告訴人
    甲○○於偵查及本院審理時指訴甚詳（見八十八年偵字第六七九九號卷宗第三頁
    反面、本院九十年十一月二十九日、九十年十二月二十日審判筆錄），核與證人
    即受理告訴人報案之警員黃慶宗於偵訊中證稱：當時告訴人頭頂有流血，他說有
    人打他就走了，伊去現場只有乙○○、丁○○在場等情節大致相符（見九十年偵
    續一七號卷宗第四十二頁反面及第四十三頁），且被告丁○○於本院審理時亦供
    稱：派出所到我們那邊路程只要二分鐘等語（見本院九十年十一月二十九日審判
    筆錄），被告乙○○亦自承告訴人甲○○走後沒二分鐘，警察就來了等情，參以
    告訴人之傷勢非輕，應係外力所致，而非告訴人自己所造成，亦不可能於離開現
    場後，前往派出所途中，在短短的二分鐘內，又與其他人發生衝突而遭毆打，再
    者，被告乙○○案發當日確實曾與告訴人乙○○發生嚴重爭吵等情，亦據另案被
    告王景和於偵查中供陳明白（見九十年度偵緝字第七二號偵查卷宗第四十頁反面
    ），被告乙○○確有毆打告訴人甲○○成傷，應屬無疑。此外，並有長雄醫院之
    診斷證明書一紙在卷可稽，被告乙○○所辯顯係卸責之詞，不足採信，本件事證
    明確，被告犯行堪以認定。
三、核被告乙○○所為，係犯刑法第二百七十七條第一項之普通傷害罪。爰審酌被告
    素行、犯罪動機（因告訴人妨礙其營業，及告訴人長期興訟所致）、目的、手段
    、所生危害、犯後態度等一切情狀，量處如主文所示之刑，並諭知易科罰金之折
    算標準。
四、又被告行為後，刑法第四十一條業於九十年一月十日修正公布，同年一月十二日
    生效，修正後之刑法第四十一條第一項前段規定：犯最重本刑五年以下有期徒刑
    以下之罪，而受六個月以下有期徒刑或拘役之宣告，因身體、教育、職業、家庭
    或其他正當事由，執行顯有困難者，得以一元以上三元以下折算一日。此與原先
    之刑法第四十一條規定已有不同，本件前後相較，並無有利或不利之情形，依刑
    法第二條第一項前段採從新主義之規定，自應適用修正後之刑法第四十一條第一
    項前段之規定諭知易科罰金及其折算之標準。
貳、無罪部分：
一、公訴意旨略以：被告丙○○之夫乙○○與告訴人甲○○為兄弟關係，被告丁○○
    為乙○○之朋友，因告訴人乙○○八十八年十月九日上午十一時許，坐在屏東縣
    鹽埔鄉○○路二十、二十二號店前阻擋客人來買藥，被告丙○○、丁○○與同案
    被告乙○○三人竟分持不明硬物毆打告訴人甲○○，致告訴人甲○○受有頭部外
    傷腦震盪一二×０．五×一公分裂傷、左胸八公分及一０公分淺裂傷、左手肘挫
    傷瘀腫等傷害，因認被告丙○○、丁○○涉有刑法第二百七十七條第一項之普通
    傷害罪嫌。
二、按犯罪事實應依證據認定之，無證據不得推定其犯罪事實，又被告犯罪不能證明
    者，應諭知無罪之判決，刑事訴訟法第一百五十四條、第三百零一條第一項分別
    定有明文。
三、本件公訴人認被告有上開犯行，以告訴人之指訴，證人黃慶宗之證詞，診斷證明
    書以及被告丁○○經送法務部調查局測謊結果，研判其有說謊為其主要論據，惟
    訊之被告丙○○、丁○○堅決否認傷害犯行，被告丙○○辯稱：當天我沒有打告
    訴人，我在後面廚房做飯等語；被告丁○○則辯稱：我在廚房準備要吃飯，並沒
    有打告訴人等語。
四、經查：(一)告訴人固於八十八年十月九日中午十二時五十分許，因頭部外傷赴屏東
    市長雄綜合醫院就醫，然告訴人於偵查中先指稱：丙○○與另一名男子架住我雙
    手，另一名男子與乙○○各持一把刀子砍我頭頂，他們都有砍等語（見八十八年
    偵字第六七九九號偵查卷宗第三頁反面），嗣後又改稱：當時丙○○、乙○○各
    架住我的左、右手，其中一個較高的歹徒拿槍抵住我右頭部，另一名歹徒拿刀便
    從我頭上刺下來等語（見八十六年偵續字第三四號偵查卷宗八十九年一月十二日
    偵訊筆錄），惟其後告訴人又指稱：乙○○與丁○○便架住我右手，丙○○與另
    一位男子架住我左手，乙○○便拿刀子刺我頭部等語（見八十八年偵字第六七九
    九號偵查卷宗第十六頁反面），因此，告訴人對於被告丙○○、丁○○之指訴，
    前後不一，其間差異頗大，且其若遭眾合力架住毆打，其傷勢恐怕不止於此，又
    被告丙○○當時在廚房準備午餐，另被告丁○○係一外人且其在廚房準備用餐，
    顯無出手打人之理由，復參以告訴人之就診病歷，該病歷中載明：病人因與人吵
    架，對方從後面用椅子打病人以及被其胞弟拿大理石椅子由後擊中頭後枕部等詞
    ，足見打傷告訴人甲○○者，應係同案被告乙○○，而非被告丙○○及丁○○二
    人。(二)又證人黃慶宗之證詞僅得證明告訴人於報案時確實受有前開傷害，尚難以
    此推論被告丙○○、丁○○有傷害告訴人甲○○之犯行，至被告丁○○未通過測
    謊此點而言，測謊之理論係「犯罪嫌疑人從事犯罪行為後，因恐懼法律後果，故
    極力逃避，說謊為其自衛之本能，亦係表徵，致其生理反應異常，故由其生理反
    應之異常研判有無說謊」，而以各種問卷方式由測謊人員作問卷內容之調查，其
    影響測謊正確之因素尚繫於受測著是否有疾病、藥物、疲勞、懷孕、環境、少年
    犯之因素影響，又須視測謊人員之經驗、對案情有無深入瞭解、是否確時遵守測
    謊程序及所使用之儀器其精密性如何等等，測謊結果雖有證據能力，然此證據之
    證明力尚非確鑿而無瑕疵可疑，易言之，仍須其他證據相互配合，始可作為認定
    犯罪事實之根據。公訴人據以認定被告犯罪之前述證據均不足以證明被告丁○○
    確有於前開時地與被告乙○○共同毆打告訴人甲○○，且本件先後二次送請法務
    部調查局測謊，其結果完全相反，益證該測謊結果之證據能力實有瑕疵，尚難僅
    依測謊報告認定被告丁○○所辯係說謊，即遽認被告丁○○有此犯行。(三)綜上所
    述，本件除告訴人之指訴外，別無其他證據足以認明被告丙○○、丁○○有前開
    傷害犯行，自難單憑其惟一之指訴，即認被告有傷害之犯行，此外，復查無其他
    確切證據足以認定被告有公訴人所指之傷害犯行，其等犯罪即屬不能證明，爰為
    其無罪之諭知。
據上論斷，應依刑事訴訟法第二百九十九條第一項前段、第三百零一條第一項，刑法
第二條第一項前段、第二百七十七條第一項、第四十一條第一項前段，罰金罰鍰提高
標準條例第一條前段、第二條，判決如主文。
本案經檢察官陳新君到庭執行職務。
中      華      民      國      九十      年    十二    月    三十一    日
                                      臺灣屏東地方法院刑事第三庭
                                          審判長法  官  黃國永
                                                法  官  陳姵君
                                                法  官  余德正
右正本證明與原本無異。
對於本判決如有不服應於收受送達後十日內向本院提出上訴書狀上訴於台灣高等法院
高雄分院並按他造當事人之人數附具繕本。
                                                書記官  曾文玲
中      華      民      國      九十      年    十二    月    三十一    日
附錄法條：
刑法第二百七十七條第一項
傷害人之身體或健康者，處三年以下有期徒刑、拘役或一千元以下罰金。


司法院資訊處製作；財團法人民間司法改革基金會備份。
